【裁判字號】    97,易,3001
【裁判日期】    971128
【裁判案由】    竊盜
【裁判全文】
臺灣臺北地方法院刑事判決      九十七年度易字第三○○一號
公  訴  人  臺灣臺北地方法院檢察署檢察官
被      告  丙○○
上列被告因竊盜案件，經檢察官提起公訴（九十七年度偵字第九
七四六號），本院判決如下：
    主  文
丙○○竊盜，處有期徒刑陸月，如易科罰金，以新臺幣壹仟元折
算壹日。
    事  實
一、丙○○意圖為自己不法之所有，於民國九十六年十二月十三
    日下午九時許至十一時許間之某時分，在臺北市○○區○○
    路三段三○四巷內，徒手竊取停放於該處，屬李國榮所有，
    平日由甲○○使用，車牌號碼ＱＹ二—三二九號，引擎號碼
    ＥＴ六二六九五九號之輕型機車一部，得手後將該機車引擎
    拆下，磨除引擎號碼板上之引擎號碼後，換裝於登記在王敏
    全名下，仍由丙○○所使用車牌號碼ＤＱＱ—五四二號，引
    擎號碼ＥＵ○六九五七○號之輕型機車上，嗣於九十七年一
    月十九日某時許（起訴書誤植為九十七年三月五日），丙○○將該機車出借不知情之少年翁○○（姓名年籍詳卷）使用
    ，翁○○於翌日上午一時五十分許（起訴書誤繕為翌（六）
    日晚間七時許），騎該機車至臺北市○○區○○路六段七十
    六巷三弄口，為警盤檢發現該機車引擎號碼板之引擎號碼遭
    磨除，經還原引擎號碼後，循線查悉上情。
二、案經臺北市政府警察局信義分局報請臺灣臺北地方法院檢察
    署檢察官偵查起訴。
    理  由
壹、證據能力方面：
一、按被告以外之人於審判外之言詞或書面陳述，除法律有規定
    者外，不得作為證據，刑事訴訟法第一百五十九條第一項固
    定有明文；惟被告以外之人於偵查中向檢察官所為之陳述，
    除顯有不可信之情況者外，得為證據，同法第一百五十九條
    之一第二項亦有明文；又被告以外之人於審判外之陳述，雖
    不符刑事訴訟法第一百五十九條之一至第一百五十九條之四
    之規定，而經當事人於審判程序同意作為證據，法院審酌該
    言詞陳述或書面陳述作成時之情況，認為適當者，亦得為證
    據。當事人、代理人或辯護人於法院調查證據時，知有第一
    百五十九條第一項不得為證據之情形，而未於言詞辯論終結
    前聲明異議者，視為有前項之同意，同法第一百五十九條之
    五亦有明文。證人甲○○、王敏全、翁○○於偵查中之證詞
    業經具結，有證人結文附卷可稽（見臺灣臺北地方法院檢察
    署九十七年度偵字第九七四六號偵查卷第六十五頁至第六十
    七頁），且當事人於審判程序對於其證詞之證據能力並未爭
    執，亦未要求傳喚，顯已放棄詰問權之行使，復無顯不可信
    之情況，又甲○○所書立之贓物認領保管單，雖屬被告以外
    之人於審判外之書面陳述，然當事人於審判程序對於上開證
    據方法之證據能力並未爭執，本院審酌前開審判外書面陳述
    於作成時之情況，並無違法不當或證明力明顯過低之瑕疵，
    認前揭證據方法，均適為本案之證據。
二、次按現行刑事訴訟法關於「鑑定」之規定，除選任自然人充
    當鑑定人外，另設有囑託機關鑑定制度。依同法第一百九十
    八條、第二百零八條之規定，不論鑑定人或鑑定機關、團體
    ，固均應由法院、審判長、受命法官或檢察官視具體個案之
    需要而為選任、囑託，並依第二百零六條之規定，提出言詞
    或書面報告，始符合同法第一百五十九條第一項所定得作為
    證據之「法律有規定」之情形。否則所為之鑑定，仍屬傳聞
    證據。然於司法警察機關調查中之案件，為因應實務上，或
    因量大、或有急迫之現實需求，例行性當然有鑑定之必要者
    ，例如毒品之種類與成分、尿液之毒品反應，或者槍彈有無
    殺傷力等鑑定，基於檢察一體原則，得由該管檢察長對於轄
    區內之案件，以事前概括選任鑑定人或囑託鑑定機關、團體
    之方式，俾便轄區內之司法警察官、司法警察對於調查中之
    此類案件，得即時送請先前已選任之鑑定人或囑託之鑑定機
    關、團體實施鑑定，以求時效（法務部九十二年九月一日法
    檢字第○九二○○三五○八三號函參照，刊載於法務部公報
    第三一二期）。此種由檢察機關概括選任鑑定人或概括囑託
    鑑定機關、團體，再轉知司法警察官、司法警察於調查犯罪
    時參考辦理之作為，法無明文禁止，係為因應現行刑事訴訟
    法增訂傳聞法則及其例外規定之實務運作而為。此種由司法
    警察官、司法警察依檢察官所概括選任之鑑定人或囑託鑑定
    機關、團體所為之鑑定結果，與檢察官選任或囑託為鑑定者
    ，性質上並無差異，同具有證據能力（最高法院九十六年度
    臺上字第二八六○號判決參照）。本案查扣之引擎，經臺北
    市政府警察局信義分局依前開作業流程，送請臺北市政府警
    察局鑑定所出具之鑑驗通知書，揆諸前揭說明，自屬「法律
    規定」得為證據者，應具證據能力。
三、至其餘資以認定被告犯罪事實之非供述證據（詳後述），亦
    查無違反法定程序取得之情形，依刑事訴訟法第一百五十八
    條之四反面規定，洵具證據能力，合先敘明。
貳、實體方面：
一、訊據被告丙○○矢口否認有何竊盜犯行，辯稱：伊於九十二
    年間將車牌號碼ＤＱＱ—五四二號機車移轉登記並交付王敏
    全後，即未騎用亦未見過該機車，伊不認識少年翁○○，且
    伊於九十六年十二月十三日係在臺北縣政府警察局土城分局
    幫忙查案，晚間十點多到醫院照顧生病之母親，並未至失竊
    現場云云。經查：
  (一)車牌號碼ＱＹ二—三二九號，引擎號碼ＥＴ六二六九五九號
    之輕型機車，為李國榮所有，平日由其胞弟甲○○使用，甲○○於九十六年十二月十三日下午九時許，將該機車停放在
    臺北市○○區○○路三段三○四巷內，於同日下午十一時許
    發現失竊，嗣警察通知尋獲時，該機車車牌已遺失，車體業
    變樣，引擎號碼亦遭磨除等節，業據證人甲○○於偵查中證
    述在卷（見同上偵查卷第六十二頁至第六十三頁），且查獲
    之車牌號碼ＤＱＱ—五四二號機車之引擎號碼板上遭磨除之
    引擎號碼，經送臺北市政府警察局鑑定，以化學腐蝕法還原
    後，該引擎號碼位址顯現Ｅ、Ｔ、六、二、六、九、五、九
    等字號，亦有臺北市政府警察局九十七年二月十二日北市警
    鑑擎字第一○四四號鑑驗通知書在卷可稽（見同上偵查卷第
    三十八頁至第四十頁），並有車牌號碼ＱＹ二—三二九號行
    車執照、臺北市政府警察局車輛尋獲電腦輸入單、臺北市政
    府警察局車輛協尋電腦輸入單、失竊紀錄、贓物認領保管單
    附卷足憑（見同上偵查卷第三十六之一頁、第四十一頁、第
    四十二頁、第四十四頁、第三十七頁）。足認車牌號碼ＤＱ
    Ｑ—五四二號機車，確已換裝甲○○所失竊車牌號碼ＱＹ二
    —三二九號機車之引擎無訛。
  (二)被告固辯稱：伊於九十二年間將車牌號碼ＤＱＱ—五四二號
    機車移轉登記並交付王敏全後，即未騎用也未見過該機車，
    亦不認識少年翁○○云云。惟被告於九十二年十二月二十二
    日，將車牌號碼ＤＱＱ—五四二號機車移轉登記並交付王敏
    全以抵償債務，越數日，被告即將該機車取回自用迄至查獲
    時，而少年翁○○與被告係相識半年以上之朋友，少年翁○○因見被告均以該機車代步，遂於九十七年一月十九日撥打
    電話向被告借用該機車，並隨被告返家取車，機車鑰匙亦為
    被告所交付等情，分據證人王敏全、翁○○結證明確（見同
    上偵查卷第六十三頁至第六十四頁），且車牌號碼ＱＹ二—
    三二九號機車之車體，及引擎號碼ＥＵ○六九五七○號之引
    擎號碼板，復為警於被告位於臺北市○○區○○路三段二○
    六巷臨二十七之一號住處旁空屋查獲，此有採證照片在卷可
    佐（見同上偵查卷第十二頁至第十三頁）。足見被告上開所
    辯，顯與事實不符，不足採信。
  (三)被告雖又辯稱：伊於九十六年十二月十三日在臺北縣政府警
    察局土城分局幫忙查案，晚間十點多就到醫院照顧生病之母
    親，並未至失竊現場云云。然證人即臺北縣政府警察局土城
    分局乙○○警員，並不能確認被告於九十六年十二月十三日
    曾至該分局，此據證人乙○○結證在卷（見本院卷第十九頁
    ），況果若被告於竊案發生時確不在場，並有證人乙○○警
    員可證，則如此重要之證據，何以其於警詢、偵查中俱未提
    出，至本院審理時始如此辯解，顯與常情有違，益徵其前開
    所辯，要屬虛偽不實，亦不足採。
  (四)綜上事證，相互勾稽，足證被告辯解，顯係卸責之詞，委不
    足採。本案事證明確，被告竊盜犯行，洵堪認定，應予依法
    論科。
二、核被告所為，係犯刑法第三百二十條第一項竊盜罪。爰審酌
    被告竊取他人財物，所為損害被害人，且危害社會治安匪淺
    ，犯罪後猶飾詞否認犯行之態度，及其犯罪之手段、目的、
    生活狀況、智識程度、所竊取財物之價值等一切情狀，量處
    如主文所示之刑，並諭知易科罰金之折算標準。
據上論斷，應依刑事訴訟法第二百八十四條之一、第二百九十九
條第一項前段，刑法第三百二十條第一項、第四十一條第一項前
段，刑法施行法第一之一條第一項、第二項前段，判決如主文。
本案經檢察官楊冀華到庭執行職務
中    華    民    國  九十七  年  十一   月   二十八  日
                          臺灣臺北地方法院刑事第七庭
                              法      官  孫萍萍
以上正本證明與原本無異。
如不服本判決，應於判決送達後十日內，向本院提出上訴狀。
                              書  記  官  林義盛
中    華    民    國  九十七  年  十一   月   二十八  日
附錄本案論罪科刑法條全文：
刑法第三百二十條
意圖為自己或第三人不法之所有，而竊取他人之動產者為竊盜罪
，處五年以下有期徒刑、拘役或五百元以下罰金。
意圖為自己或第三人不法之利益，而竊佔他人之不動產者，依前
項之規定處斷。
前二項之未遂犯罰之。


司法院資訊處製作；財團法人民間司法改革基金會備份。
